【裁判字號】    99,簡抗,18
【裁判日期】    991101
【裁判案由】    清償借款
【裁判全文】
臺灣臺中地方法院民事裁定  99年度簡抗字第18號
抗  告  人  乙○○
相  對  人  甲○○
上抗告人因與相對人間請求清償借款事件，抗告人對於中華民國
99年9月17日本院臺中簡易庭所為之裁定（99年度中簡字第2408
號）提起抗告，本院裁定如下：
    主    文
抗告駁回。
抗告費用新台幣壹仟元由抗告人負擔。
    理    由
一、抗告意旨略以：相對人甲○○之戶籍地雖在高雄縣，但本件
    消費借貸借款之原因事實發生於臺中市，抗告人於98年9月
    10日在臺灣新光銀行中港分行匯款新台幣240,231元給相對
    人甲○○，則依民事訴訟法第1條第1項但書之規定，相對人
    甲○○之居所地即貴院即有管轄權；又相對人甲○○雖設籍
    於高雄，但目前仍在臺中市工作，以致於戶籍地只能由其親
    屬代收，依民事訴訟法第4條之規定，貴院有管轄權。再者
    ，兩造間消費借貸契約，相對人甲○○亦與抗告人約定在臺
    中市清償債務，依民事訴訟法第12條之規定，貴院有管轄權
    等語。
二、經查：
  (一)訴訟，由被告住所地之法院管轄。被告住所地之法院不能行
    使職權者，由其居所地之法院管轄。訴之原因事實發生於被
    告居所地者，亦得由其居所地之法院管轄。民事訴訟法第1
    條第1項定有明文，同法第27條規定：「定法院之管轄，以
    起訴時為準」，故依民事訴訟法第1條第1項但書之規定，需
    起訴時被告居所地之法院，始有管轄權。本件抗告人原係聲
    請本院對相對人核發支付命令，命相對人清償借款，嗣相對
    人對該支付命令於法定期間內提出異議，抗告人所為支付命
    令之聲請因而視為起訴，抗告人在支付命令聲請狀內，雖記
    載相對人之住所為臺中市西屯區○○○路9號，惟本院依該
    地址對相對人送達支付命令結果，遭「查無此人」而退回，
    有退郵信封1件在卷足憑；相對人對支付命令聲明異議時，
    亦陳稱其住居所地在高雄縣，並無證據證明相對人於起訴時
    ，於本院轄區內有設有居所。
  (二)至於抗告人主張相對人目前仍在臺中市工作、兩造間消費借
    貸契約約定在臺中市清償債務，惟均無證據可資佐證。
  (三)按訴訟，由被告住所地之法院管轄；訴訟之全部或一部，法
    院認為無管轄權者，依原告聲請或依職權以裁定移送其管轄
    法院，民事訴訟法第1條第1項前段及第28條第1項分別定有
    明文。本件既無證據足資證明相對人於本院轄區內設有住居
    所，則原法院依職權將本件訴訟移送於管轄之臺灣高雄地方
    法院，於法即無違誤，抗告意旨仍執指摘原裁定不定，求予
    廢棄，為無理由，應予駁回。
三、依民事訴訟法第436條之1第3項、第490條第 1項、第95條、
    第78條，裁定如主文。
中    華    民    國    99    年    11    月    1     日
                  民事第二庭  審判長法  官  王  銘
                                    法  官  呂麗玉
                                    法  官  林慶郎
正本係照原本作成
本裁定不得抗告
中    華    民    國    99    年    11    月    1     日
                                書記官  廖春玉

司法院資訊處製作；財團法人民間司法改革基金會備份。
